臺灣高雄地方法院刑事判決　　　　　　　　94年度自字第26號
自　訴　人　戊○○
　　　　　　丁○○
共　　　同
自訴代理人　郭憲彰　律師
被　　　告　乙○○
　　　　　　甲○○
上列被告等因誣告案件，經自訴人提起自訴，本院判決如下：
    主  文
乙○○、甲○○均無罪。
    理  由
一、自訴意旨如刑事自訴狀所載（如附件）。
二、按犯罪事實應依證據認定之，無證據不得認定其犯罪事實。
    又不能證明被告犯罪者，應諭知無罪之判決；被告之自白，
    不得作為有罪判決之唯一證據，仍應調查其他必要之證據，
    以察其是否與事實相符，刑事訴訟法第154 條第2 項、第
    301 條第1 項、第156 條第2 項分別定有明文。所謂證據，
    係指足以認定被告確有犯罪行為之積極證據而言，該項證據
    自須適合於被告犯罪事實之認定，始得採為斷罪資料。苟積
    極證據不足為不利於被告事實之認定時，即應為有利於被告
    之認定，更不必有何有利之證據（參見最高法院29九年上字
    第3105五號、30年上字第816 號判例）；又事實之認定，應
    憑證據，如未能發現相當證據，或證據不足以證明，自不能
    以推測或擬制之方法，以為裁判基礎（參照最高法院40年臺
    上字第86號判例），且為刑事訴訟法上證明之資料，無論其
    為直接證據或間接證據，均須達於通常一般之人均不致於有
    所懷疑，而得確信其為真實之程度，始得據為有罪之認定，
    若其關於被告是否犯罪之證明未能達此程度，而有合理性懷
    疑之存在，致使無從形成有罪之確信，根據「罪證有疑，利
    於被告」之證據法則，即不得遽為不利於被告之認定（最高
    法院76年臺上字第4986號判例意旨參照）。
三、自訴人2 人認被告2 人共同涉犯誣告罪嫌，係以被告乙○○
    、自訴人2 人及證人王譯慶在高雄市政府警察局前鎮分局製
    作之警詢筆錄、被告乙○○在高雄縣政府警察局鳳山分局五
    甲派出所制作之警詢筆錄為其論罪之主要依據。訊據被告2
    人堅詞否認有何誣告犯行，被告乙○○以：我於94年3 月12
    日下午5 時許，我準備駕車載小孩前往我妹妹開設之美容院
    與我夫甲○○會合，我先發動停放在自訴人家門口之自小客
    車，並將一只內裝有名錶及珠寶等物品之LV手提包放在後車
    廂，當時自訴人2 人在車旁，我有與他們2 人打招呼，後來
    我想起天涼，乃又上樓拿取外套，之後在美容院與我夫甲○○會同再前往鹽埕區用餐途中發現後車廂有異狀，下車查看
    才發現LV手提包失竊，所以到五甲派出所報案，警方先初步
    詢問我車子行經路段及失竊之物品，當時我並未指明是自訴
    人2 人所竊，案件移送前鎮分局，刑事組通知我前去製作筆
    錄，分局警員再詢問我失竊過程，我只是據實告訴刑警失竊
    經過，我仍然未對自訴人2 人提出竊盜，是警方自行研判自
    訴人2 人最可疑，才聲請搜索票執行搜索，其後因自訴人主
    動約我與我先生見面，在協調中發現自訴人所言疑點甚多，
    我才懷疑是自訴人2 人行竊，我並未誣告等語；被告甲○○
    則以：我妻乙○○駕車載小孩自家中出發，與我相約在乙○○之妹開設之美容院會合，全家一起前往鹽埕區用餐途中發
    現放在後車廂之物品失竊，由她自己去五甲派出所及前鎮分
    局報案製作筆錄，我既未去報案，也未製作警詢筆錄，1 星
    期後自訴人施福興之妻與自訴人丁○○主動向我解釋此事，
    我只是告知他們刑警很懷疑自訴人2 人，其後自訴人2 人還
    約我談過2 次，我建議他們去測謊，本來自訴人2 人同意測
    謊，後來反悔，我在調解時表明有些人有做但還是可以通過
    測謊，但這種情形很少，若自訴人可以通過測謊，我就認了
    ，我並未誣告等語。
四、經查：
  (一)證據能力方面：
  按被告以外之人（包括證人、鑑定人、告訴人、被害人及共
    同被告等）於審判外之陳述雖不符刑事訴訟法第159 條之1
    至之4 等四條之規定，而經當事人於審判程序同意作為證據
    ，法院審酌該言詞陳述或書面陳述作成時之情況，認為適當
    者，亦得為證據；當事人、代理人或辯護人於法院調查證據
    時，知有刑事訴訟法第159 條第1 項不得為證據之情形，而
    未於言詞辯論終結前聲明異議者，視為有前項之同意，同法
    第159 條之5 定有明文。立法意旨在於傳聞證據未經當事人
    之反對詰問予以核實，原則上先予排除。惟若當事人已放棄
    反對詰問權，於審判程序中表明同意該等傳聞證據可作為證
    據；或於言詞辯論終結前未聲明異議，基於尊重當事人對傳
    聞證據之處分權，及證據資料愈豐富，愈有助於真實發見之
    理念，且強化言詞辯論主義，使訴訟程序得以順暢進行，上
    開傳聞證據亦均具有證據能力。本件證人王譯慶曾於警詢中
    為陳述，其性質雖屬傳聞證據，惟其未再於法院審理中為陳
    述，且查無符合同法第159 條之1 至之4 等前四條之情形，
    惟其所為之上開警詢筆錄之內容，業經被告2人於本院審判
    程序明示同意作為證據（見本院94年8 月12日審判筆錄），
    本院審酌證人王譯慶上開警詢筆錄作成時，有其母即被告乙○○在陪，亦無不當取供之情形，認為以之作為本案之證據
    亦屬適當，是其於警詢中之證言具有證據能力，合先敘明。
  再按被告以外之人於審判外向法官所為之陳述，得為證據，
    刑事訴訟法第159 條之1 第1 項定有明文。立法理由係認被
    告以外之人（包括證人、鑑定人、告訴人、被害人及共同被
    告等）之陳述係在法官面前為之，因其任意陳述之信用性已
    受確定保障之情況下所為，自得作為證據。不問係其他刑事
    案件之羈押訊問期日、勘驗期日、準備程序期日、審理期日
    或民事事件、行政訴訟程序，凡係在普通法院法官（軍事法
    官、外國法官不與之）面前所為之陳述，均具有證據能力。
    本件證人庚○○、丙○○、己○○於本院審理中向法官所為
    之供述（同上本院筆錄），在其等任意陳述之信用性無疑之
    情況下，其證述依法自具有證據能力。
  (二)認定犯罪事實所憑之證據及認定之理由
  按刑法第169 條第1 項誣告罪之構成，須具有意圖他人受刑
    事或懲戒處分之要件，如其報告之目的，在求判明是非曲直
    ，並無使人受刑事或懲戒處分之請求，即與誣告罪之構成要
    件不符（最高法院55年台上字第888 號判例要旨參照）；又
    刑法第169 條第1 項之誣告罪，以使人受刑事或懲戒處分之
    意思向該管公務員誣告為要件，若因公務員之推問而為不利
    他人之陳述，縱其陳述涉於虛偽，既無申告他人使其受刑事
    或懲戒處分之意思，即與誣告之要件不符（最高法院53年台
    上字第574 號判例意旨參照）。又按刑法第169 條第1 項之
    誣告罪之成立，係以告訴人所訴被訴人之事實必須完全出於
    虛構為要件，申言之，指明知無此事實，故意捏造而圖使被
    訴人受刑事處分，始足當之，苟出於誤信、誤認或懷疑有此
    事實，均不得謂為誣告，且若所告尚非全然無因，祗因缺乏
    積極證明致被誣告人不受訴追處罰者，亦難以誣告罪相繩（
    最高法院83年度台上字第3217號判決參照）；刑法第169條
    第1 項誣告罪以意圖他人受刑事處分，虛構事實而向該管公
    務員申告為其要件，故其所訴事實雖不能證明係屬實在，而
    在積極方面尚無證據證明其確係故意虛構者，仍不能據以誣
    告罪論處（最高法院56年度台上字第1667號判決參照）。
  被告乙○○於94年3 月12日下午11時55分許至93年3 月13日
    凌晨0 時25分止，在高雄縣政府警察局鳳山分局五甲派出所
    報案失竊並制作警詢筆錄時陳明：其於94年3 月12日下午5
    時許，自高雄縣鳳山市○○○ 路279 巷29號前駕駛車牌號碼
    XU-7888 號賓士車出發，於93年3 月12日（筆錄誤載為13
    日）下午5 時5 分許抵達高雄市○鎮區○○路70巷28號前，
    並將上開自小客車停放約50分鐘，於94年3 月12日下午6 時
    許駕車外出吃飯，於同日下午6 時2 分許行經康和路與德昌
    路口發覺後車廂有異，未停車查看，仍繼續行駛，約於同日
    下午6 時5 分許行經新生路與興平路口下車查看時，始發覺
    放在後車廂內之LV手提包及其內之名錶、珠寶、證件、現金
    等物失竊等語，並提供其曾於94年3 月7 日將上開自小客車
    駛至位於高雄市○鎮區○○路114 號「俊發洗車廠」洗車時
    ，交付汽車鑰匙予洗車場人員，其於取車時將該只LV手提包
    放入後車廂，該情形為洗車人員所看見，可朝洗車場方向調
    查之線索供警方追查等情，此有被告乙○○第1 次警詢筆錄
    在卷可憑，據此足認被告乙○○於製作第1 次警詢筆錄時僅
    陳述其失竊之經過及失竊之物品，並未指明自訴人2 人竊盜
    ，亦未向高雄縣政府警察局鳳山分局五甲派出所對自訴人2
    人提出竊盜告訴。
  被告乙○○於94年3 月13日上午4 時起至同日上午4 時35分
    許，在高雄市前鎮鎮派出所製作第2 次警詢筆錄時
    ，針對警員己○○下列詢問陳明如下：「（警方問：你下樓
    開車時遇見何人做何事？）答：我自家中下樓時遇見一名友
    人施先生及他兒子，與他們父子聊天」、「（警方問：你將
    該車停放在何處？）答：該名施先生住處前（五甲三路279
    巷27或29號前）」、「（警方問：何時將LV手提袋放入後車
    廂？）答：就在與他們父子聊天的同時」、「（警方問：他
    們父子有無目賭你放手提袋？）答：都有看見」、「（警方
    問：妳上樓拿外套約5 分鐘下樓，該父子是否已離去？)答
    ：沒有，我上樓要拿外套時有告訴他們2 人」、「 (警方問
    ：妳下樓開車時他們2 人在做何事？）答：站在我後車廂旁
    」、「（警方問：他們2 人是否知道妳的經濟狀況？是否知
    道手提袋裝有何物？）答：他們知道我的經濟不錯，我沒有
    告訴他們，但他們知道我有東西都會裝在手提袋內」、「（
    警方問：）妳們有無金錢往來？）答：約7 、8 年前有向我
    借錢」、「（警方問：）施先生家庭經濟狀況如何?）答 ：
    這幾年有遭人家倒會，有放款他人因故無法取回」、「（警
    方問）：還有無其他可疑人要提供警方？）答：沒有其他人
    ，只有施先生與他兒子最可疑，因為我手提袋放入只有他們
    知道」等語。被告乙○○於94年3 月13日下午10時30分起至
    同日下午11時10分許，在高雄市前鎮分局製作第3 次警詢筆
    錄時，針對警員己○○下列詢問陳明如下：「（警方問：你
    是否提出告訴？）答：我暫不提告訴，：：：應是施姓父子
    所為，惟目前尚無直接證據，所以我暫不對他父子2 人提出
    竊盜告訴」等語，此有被告乙○○第2 、3 次警詢筆錄在卷
    可憑。再參以證人即被告乙○○之子王譯慶於警詢中陳述：
    我媽媽在從五甲家中要去前鎮區阿姨家前，將LV手提袋放入
    後車廂時，有1 名我媽媽的朋友在車旁，我上車時這名男子
    與我媽媽在車旁聊天，旁邊還有該名男子的兒子，我及姐姐
    、表弟先上車，我媽媽覺得會冷上樓拿外套，約5 分鐘下樓
    返回車上，直接至阿姨家，停留約50分後，我媽媽開車載我
    爸爸、我、我姐姐要去鹽埕區吃飯，在前鎮國小附近發現後
    車廂發出聲音，下車查看發現手提袋不見等語（見王譯慶警
    詢筆錄）。又證人即製作第2 、3 次警詢筆錄之警員己○○
    於本院審理中到庭結證：本案是由鳳山分局五甲派出所移送
    前鎮分局受理，我在前鎮街派出所及前鎮分局分別製作警詢
    筆錄共2 份，一開始乙○○並未指明何人是小偷，於是我請
    乙○○回憶當天車行路線、停車位置及遇見之可疑人士，逐
    一過濾後，她說在她離開自小客車期間，只有施姓父子在車
    旁，所以施姓父子最有可能是小偷，但她也只是懷疑，依我
    的經驗及乙○○之陳述判斷，也認為施姓父子最可疑，為了
    偵查犯罪，所以聲請搜索票執行搜索等語（本院94年8 月12
    日審判筆錄）。警方依據被告乙○○第2 次、第3 次警詢筆
    錄及證人王譯慶警詢筆錄、查訪報告，亦認自訴人2 人涉有
    竊盜嫌疑，乃聲請本院核發搜索票，經本院於94年3 月14
    日核發94年度聲搜字第936 號搜索票，亦有本院調閱本院94
    年度聲搜字第936 卷宗核閱屬實。據上各情綜合判斷，足認
    被告乙○○於警詢中陳述失竊經過與事實相符，且係經由警
    員己○○之推問，始為不利自訴人2 人之陳述，被告乙○○
    既無故意捏造事實，僅懷疑自訴人2 人涉嫌竊盜，且明白表
    示因無具體證據證明自訴人2 人竊盜犯行，暫不對自訴人2
    人提出竊盜告訴，益徵證明被告乙○○並無誣告之故意。
  被告甲○○既未製作警詢筆錄，亦未陪同被告乙○○前去製
    作筆錄等情，業據證人己○○於本院審理中結證明確（同上
    本院筆錄），難認被告甲○○有何意圖使自訴人2 人受刑事
    處分而向該管公務員誣告之犯行；另自訴人代理人以被告甲○○多次在協調時表示：「縱使自訴人2 人通過測謊，亦不
    能證明自訴人2 人沒有竊盜」等語，認被告甲○○有誣告之
    故意云云，惟查：自訴人2 人委託高雄市議員朱挺珊服務處
    助理丙○○出面居間協調等情，業據證人丙○○於本院審理
    中到庭證述甚詳（同上本院筆錄），另據證人丙○○、庚○○於本院審理中均證稱：彼等於協調時均未聽見甲○○說過
    縱使自訴人2 人通過測謊，亦不能證明自訴人2 人沒有竊盜
    的話等語（同上本院筆錄），證人庚○○又證述：甲○○是
    說如果自訴人通過測謊，他會請客100 桌以示道歉，其他條
    件任由自訴人開，若自訴人未通過測謊，自訴人要給他一個
    交待等語（同上本院筆錄），足證被告甲○○並未提及「縱
    使自訴人2 人通過測謊，亦不能證明自訴人2 人沒有竊盜」
    等語，退步言之，縱被告甲○○曾說過上開言語，惟被告甲○○係在兩造私下協調時所言，既非向該管公務員申告，自
    不合誣告罪之構成要件。
  綜上各情，自訴人所舉證據既不能使本院形成被告2 人誣告
    犯行之有罪確信，此外復查無其他積極證據據足以認定被告
    2 人有何誣告之行為，茲不能證明其犯罪，爰依法為無罪判
    決之諭知。
據上論斷，應依刑事訴訟法第343 條、第301 條第1 項，判決如
主文。
中　　華　　民　　國　　94　　年　　8　　月　　23　　日
               鳳山刑事第3庭     審判長法　官    張桂美
                                       法  官    莊珮君
                                       法  官    唐中興
以上正本證明與原本無異。
如不服本判決，應於收受送達後10日內向本院提出上訴書狀。
　　　　　　　　　　　　　　　　　　　 書記官   陳掌珠
中　　華　　民　　國　　94　　年　　8　　月　　23　　日
